最高法院刑事裁定　　　　　　　　　　110年度台抗字第1969號
再 抗告 人　胡仁傑



上列再抗告人因強盜等罪聲明異議案件，不服臺灣高等法院花蓮
分院中華民國110 年11月1 日駁回其抗告之裁定（110 年度抗字
第65號），提起再抗告，本院裁定如下：
    主  文
再抗告駁回。
    理  由
一、本件再抗告人胡仁傑前因殺人未遂及販賣第二級毒品等罪案
    件，經法院各判處有期徒刑3年2月、3年、2年10月確定（下
    稱甲案），又因強盜案件，經判處有期徒刑8 年確定（下稱
    乙案），復因竊盜案件，經判處有期徒刑6 月確定（下稱丙
    案），嗣甲、丙案經臺灣花蓮地方法院（下稱花蓮地院）裁
    定減刑並定應執行有期徒刑9 年確定，而與乙案接續執行，
    於民國92年3月11日入監執行，嗣於102年12月9 日縮短刑期
    假釋付保護管束出監，保護管束期間至108年6 月8日期滿，
    惟其於保護管束期間內，另因施用第二級毒品犯行，經花蓮
    地院裁定送觀察勒戒後，認有繼續施用毒品之傾向，再經該
    院裁定強制戒治，嗣停止處分執行出監，後由臺灣花蓮地方
    檢察署（下稱花蓮地檢署）檢察官以106年度戒毒偵字第 44
    號不起訴處分確定。花蓮地檢署檢察官以再抗告人之保護管
    束期間應扣除上開觀察勒戒及強制戒治期間（自105 年6 月
    30日至106年5月22日），乃換發執行指揮書順延保護管束期
    滿日至109年4月29日。又再抗告人因於假釋中違反保安處分
    執行法第74條之2 第2、4款規定，情節重大，經法務部矯正
    署泰源技能訓練所（下稱泰源技訓所）報請法務部核准撤銷
    假釋後，花蓮地檢署檢察官乃據以執行殘刑5 年5月又30 日
    ，並於108年10月7日入監等情，有臺灣高等法院被告前案紀
    錄表、各該裁判書、不起訴處分書、泰源技訓所函、執行保
    護管束指揮書、觀察勒戒處分執行指揮書、戒治處分執行指
    揮書等在卷可按。
二、再抗告人以花蓮地檢署檢察官該執行殘刑之執行指揮不當為
    由，向第一審聲明異議，意旨略以：再抗告人刑期終結日為
    108年6月8 日，檢察官扣除其受觀察勒戒及戒治處分期間，
    順延保護管束期間至109年4月29日，已違反刑法第79 條第2
    項但書規定，而法務部於108年8月16日撤銷假釋，因在前揭
    刑期屆滿後，自屬違法，是花蓮地檢署據以通知其到案執行
    殘刑，亦為不當，請求撤銷云云。經第一審以再抗告人主張
    ⑴撤銷假釋處分違法部分：依監獄行刑法第121條第1項後段
    、第2項、第134條第1 項等規定，應循行政爭訟途徑尋求救
    濟，非普通法院刑事庭所能審查；⑵檢察官不得據此執行殘
    刑部分：再抗告人前開假釋既經撤銷，花蓮地檢署檢察官依
    法換發108年度執更緝字第87 號執行指揮書，指揮執行再抗
    告人之殘刑，自無所指執行之指揮違法或其執行方法不當；
    ⑶檢察官順延原保護管束期間，而違反刑法第79條第2 項但
    書規定部分：再抗告人雖經花蓮地檢署檢察官為不起訴處分
    確定，然該不起訴處分，無從認與無罪判決性質相當；且毒
    品危害防制條例第20條、第23條規定，乃係對於初犯施用毒
    品或經觀察、勒戒或強制戒治執行完畢釋放後，3 年後再犯
    施用毒品者，先採以觀察、勒戒方式戒除其身癮及以強制戒
    治方式戒除其心癮之替代刑罰之保安處分措施，並予不起訴
    處分，以期自新，達刑法預防犯罪之目的，即與刑法第79條
    第2 項但書規定之「不起訴處分」、「無罪判決」有別，其
    於接受觀察勒戒及強制戒治而遭拘束之期間，自無該但書規
    定之適用，應不得計入假釋期間內，是檢察官順延再抗告人
    原保護管束期間至109年4月29日，於法尚無不合，因而駁回
    其異議。
三、抗告意旨除仍持前詞外，另以：其未收到花蓮地檢署檢察官
    順延假釋期間至109年4月29日之系爭指揮書，及停止戒治處
    分後報到時，依觀護人之請立下同意書接受國軍805 醫院（
    下稱醫院）毒品戒癮治療，因觀護人無醫生執照，竟要求其
    再接受戒癮治療，已超出公務人員權限等語。
四、原裁定意旨略以：⑴系爭指揮書固未以紙本「實體」方式送
    達再抗告人，惟再抗告人於106 年5 月22日停止戒治處分出
    監，於同年月25日至花蓮地檢署觀護人室報到時，觀護人即
    告知保護管束期間順延乙情，嗣於108 年間，再抗告人報到
    時，觀護人亦告知其有關保護管束順延情事，甚且，觀護人
    交予再抗告人之保護管束手冊上亦載明順延期間等情，則再
    抗告人稱其不知假釋付保護管束期間自108年6 月8日順延到
    109 年4 月29日等語，顯屬不實。縱檢察官或觀護人未送達
    系爭指揮書之實體紙本予再抗告人，然已經多次以口頭或填
    載於保護管束手冊等方式，使再抗告人知悉或可得知悉系爭
    指揮書之內容，利於再抗告人決定是否為救濟行為，以保障
    其權益，實質層面甚優於紙本送達，難認有違憲法揭示之正
    當法律程序原則。至再抗告人另以上開假釋付保護管束期間
    順延至109年4月29日未經合法審判程序等語，然此順延期間
    係花蓮地檢署檢察官執行保護管束，自無法院審判程序相關
    規定之適用。⑵縱再抗告人於執行保護管束期間，有依觀護
    人之請立同意書接受醫院毒品戒癮治療，然觀護人所為確有
    保安處分執行法第66條前段規定之依據，又再抗告人前有多
    次毒品前案紀錄，於106年5月21日始執行觀察勒戒、強制戒
    治完畢，於嗣後確有因假釋中違反保安處分執行法第74條之
    2第2款、第4 款規定，情節重大，經法務部撤銷假釋，則觀
    護人上開所採取之手段（前往醫院接受毒品戒癮治療）及目
    的（戒除再抗告人之毒癮）應認相當，尚未違反比例原則。
    因認第一審駁回再抗告人異議之聲明，於法無違。經核並無
    不合。
五、再抗告意旨猶執陳詞，就原裁定已詳為論駁之事項，徒憑自
    己之說詞，再事爭辯，其再抗告為無理由，應予駁回。
據上論結，應依刑事訴訟法第412 條，裁定如主文。
中    華    民    國   110    年    12    月    29    日
                  刑事第九庭審判長法  官  段  景  榕  
                                  法  官  鄧  振  球  
                                  法  官  汪  梅  芬  
                                  法  官  宋  松  璟  
                                  法  官  楊  力  進  
本件正本證明與原本無異
                                  書記官
中    華    民    國   110    年    12    月    30    日